臺灣高等法院民事裁定
109年度抗字第22號
抗  告  人    百年大鎮社區管理委員會
兼法定代理人  李智傳
相  對  人    歆麗管理顧問有限公司
法定代理人    呂祖義

上列當事人間排除侵害事件，抗告人對於中華民國108年11月4日
臺灣桃園地方法院108年度訴字第1507號裁定提起抗告，本院裁
定如下：
    主  文
原裁定關於核定訴訟標的價額部分廢棄。
本件訴訟標的價額核定為新臺幣陸拾萬伍仟肆佰叁拾伍元。
抗告訴訟費用新臺幣壹仟元由相對人負擔。
    理  由
一、抗告意旨：抗告人與相對人間排除侵害等事件，抗告人依據
    民法第767條、第179條等規定，聲明如附表所示。其中第㈣㈤
    項係第㈡項之附帶請求，原裁定併計本件訴訟標的價額共新
    臺幣（下同）286萬0870元，顯有違誤，爰抗告請求廢棄原
    裁定所核定之訴訟標的價額等語。
二、按「訴訟標的之價額，由法院核定」、「核定訴訟標的之價
    額，以起訴時之交易價額為準；無交易價額者，以原告就訴
    訟標的所有之利益為準」、「以一訴附帶請求其孳息、損害
    賠償、違約金或費用者，不併算其價額」，民事訴訟法第77
    條之1第1、2項、第77條之2第2項分別定有明文。次按土地
    所有權人，依民法第767條所有物返還請求權請求拆除房屋
    返還土地，其訴訟標的之價額，應以土地起訴時之交易價額
    為準。其並依同法第179條附帶請求給付相當於租金之不當
    得利部分，依上開法條規定，不併算其價額（最高法院96年
    度第4次民事庭會議決議意旨參照）。
三、經查：
  ㈠抗告人訴之聲明第㈠㈡㈢項係請求相對人不得使用斜坡道；拆除
    該斜坡道並返還占用之土地；容許抗告人拆除該斜坡道，其
    請求權係民法第767條第1項（見原審卷㈠第101-103頁），抗
    告人並陳稱前開三項聲明目的同一（見本院卷第15頁公務電
    話查詢紀錄表），核其請求範圍均係該斜坡道所占用之土地
    面積30.24平方公尺（見原法院卷㈡第116頁桃園市大溪地政
    事務所民國108年7月29日收件溪測法字第040700號土地複丈
    成果圖），應僅計算為單一之訴訟標的價額（最高法院102
    年度台抗字第922號裁判意旨參照），而該土地每平方公尺
    公告現值為2萬0021元（見同卷第219頁），是以上開部分訴
    訟標的價額為60萬5435元（元以下四捨五入）。
  ㈡抗告人訴之聲明第㈣㈤項部分，核係抗告人依民法第767條所有
    物返還請求權，請求如訴之聲明第㈡項拆除本件斜坡道返還
    土地時，並依同法第179條附帶請求給付相當於租金之不當
    得利（見原審卷㈠第103-105頁），依民事訴訟法第77條之2
    第2項規定，毋庸併算其價額。
四、據上，本件訴訟標的價額應核定為60萬5435元，抗告人指摘
    原裁定關於訴訟標的價額之核定不當，聲明廢棄，為有理由
    ，應由本院將原裁定此部分廢棄，自為裁定如主文第2項所
    示。至於原裁定命補繳裁判費部分，依民事訴訟法第483條
    固屬不得抗告，然而原裁定關於核定訴訟標的價額部分既經
    廢棄，則原裁定關於命補繳裁判費部分即失所附麗，應俟訴
    訟標的價額核定確定後，重行命抗告人補繳，附此說明。
中    華    民    國   109    年    1     月    31    日
                   民事第二十庭 
                        審判長法  官  陳雅玲
                              法  官  林玉蕙    
                              法  官  吳燁山    
正本係照原本作成。
本裁定除以適用法規顯有錯誤為理由外，不得再抗告。如提起再
抗告，應於收受送達後10日內委任律師為代理人向本院提出再抗
告狀。並繳納再抗告費新臺幣１千元。
中    華    民    國    109   年    2     月    3     日
                              書記官  鄧瑄瑋
附表：抗告人訴之聲明（見原審卷㈠第7、101、102頁）
  ㈠相對人不得使用位於桃園市○○區○○○街00號1、2樓建物外、桃
    園市○○區○○段0000地號土地（下稱1099號土地）臨八米車道
    旁人行道之斜坡道（下稱系爭斜坡道）。
  ㈡相對人應將系爭斜坡道拆除，並將系爭斜坡道坐落之土地騰
    空返還抗告人及其他共有人。
  ㈢相對人應容許抗告人拆除系爭斜坡道，不得以任何方式阻攔
    。
  ㈣相對人應給付抗告人新台幣（下同）165萬元，及自起訴狀繕
    本送達翌日起至清償日止按年息百分之五計算之利息。
  ㈤相對人應自起訴狀繕本送達翌日起至拆除系爭斜坡道及返還
    占用土地之日止，按年給付抗告人13萬7500元。